【裁判字號】    98,交聲,406
【裁判日期】    980406
【裁判案由】    聲明異議
【裁判全文】
臺灣高雄地方法院交通事件裁定         98年度交聲字第406號
原處分機關  交通部公路總局高雄區監理所
異  議  人
即受處分人  乙○○
上列異議人即受處分人因違反道路交通管理處罰條例案件，對於
交通部公路總局高雄區監理所民國98年2 月6 日所為之處分（原
處分：高市交裁字第80-U00000000號），聲明異議，本院裁定如
下：
    主  文
異議駁回。
    理  由
一、異議意旨略以：異議人乙○○於民國97年12月7 日上午9 時
    34分許，駕駛車牌號碼JV-5598 號自用小客車，行至高雄市
    ○○路○路平交道時，雖該處警鈴已響且閃光號誌已顯示，
    惟遮斷器尚未放下，異議人為避免妨礙交通，遂迅速通過該
    平交道，惟仍遭設置於該處之微電腦自動照相機拍攝照片，
    警方並以異議人於警鈴已響閃光號誌已顯示仍闖越平交道為
    由，對異議人逕行舉發，由高雄市政府交通局以上開處分裁
    罰新台幣（下同）1 萬元罰鍰，並記違規點數3 點，且施以
    道安講習。然該處為有設置柵門之平交道，應以遮斷器放下
    與否作為是否違規闖越之依據，而本件異議人通過平交道時
    ，遮斷器尚未開始放下，並不構成闖越平交道，況且該平交
    道所設置之微電腦自動照相機是否有依規定檢驗、功能是否
    正常，均有疑異，爰依法聲明異議，請求撤銷原處分云云。
二、按汽車駕駛人，駕車在鐵路平交道，遮斷器開始放下，或警
    鈴已響、閃光號誌已顯示，仍強行闖越者，處6 千元以上1
    萬2 千元以下罰鍰，並記違規點數3 點，道路交通管理處罰
    條例第54條第1 項第1 款、第63條第1 項第3 款定有明文。
    次按汽車行駛中，駕駛人看到鐵路平交道標誌或標線後，應
    即將速度減低至時速15公里以下，接近平交道時，該鐵路平
    交道設有遮斷器者，如遮斷器已開始放下，應即暫停；該鐵
    路平交道設有警鈴及閃光號誌者，警鈴已響，閃光號誌已顯
    示，駕駛人應暫停俟火車通過後，看、聽鐵路兩方確無火車
    駛來，始得通過，道路交通安全規則第104 條第1 項本文、
    第2 款亦有明文。
三、經查：本件事發地點裝置之微電腦自動照相機功能運作正常
    ，於平交道警鈴響起、閃光號誌顯示6 至8 秒、遮斷器啟動
    後始拍攝違規車輛乙情，業據證人即內政部警政署鐵路警察
    局第三警務段高雄分駐所員警甲○○於本院結證稱：該平交
    道設置之微電腦自動照相機有依規定檢驗合格，功能正常，
    且與警鈴連線，在警鈴響起、閃光號誌顯示6 至8 秒後，才
    開始啟動拍照違規，本件是於警鈴已響閃光號誌顯示9 秒6
    時，拍攝第1 張違規照片，並於閃光號誌顯示10秒6 時，拍
    攝第2 張違規照片，異議人是於警鈴已響閃光號誌顯示9 秒
    6 時，仍以每小時21公里的時速通過平交道，所以遭拍照舉
    發，又依照規定，於警鈴已響閃光號誌顯示就不能再通過平
    交道，故遮斷器放下與否，並不影響異議人違規事實之認定
    ，另該處之微電腦自動照相機若有故障就無法拍照，是以該
    相機於拍照時是正常運作的，不可能有固障情事等語明確，
    另該平交道之微電腦自動照相機設備，係採荷蘭牌GATSOMET
    ER牌線圈感應式測照設備，有關該設備之檢驗合格證明書，
    因經濟部標準檢驗局尚無檢驗感應式線圈測速之設備，致無
    法檢定，惟採購及使用該項設備，均要求必須有生產國製造
    廠或其他檢驗單位準確性認證之證明文件，以確保其準確性
    乙節，有內政部警政署鐵路警察局第三警務段98年3 月16日
    鐵三警行字第09800001141 號函暨所附荷蘭量測局認證文件
    1 份存卷足憑。衡諸證人甲○○與異議人互不相識，彼此無
    夙怨嫌隙，所述應屬真實可信，是異議人通過事發地點之鐵
    路平交道時，該處之微電腦自動照相機功能正常，且平交道
    之警鈴已響、閃光號誌已顯示9 秒6 之情，應堪認定，異議
    人空言質疑該微電腦自動照相機無定期檢測、功能不正常云
    云，自無足採。
四、異議人另辯稱通過平交道時遮斷器尚未開始放下，故應無闖
    越平交道情事云云，惟按有火車經過之鐵路平交道，當火車
    將要通過前，警鈴、閃光號誌之警示及遮斷器之放下，均會
    預留一定之時間以供仍在平交道範圍內之車輛快速通過，然
    如車輛尚未進入平交道，而警鈴已響，閃光號誌亦已顯示，
    駕駛人則應暫停俟火車通過後，看、聽鐵路兩方確無火車駛
    來，始得通過，此觀諸道路交通安全規則第104 條第1 項第
    2 款規定甚明。本件異議人於事發地點之鐵路平交道警鈴響
    起及閃光號誌顯示之初，尚未進入平交道，此時異議人即應
    停車等候火車通過，然異議人竟仍闖越平交道，所為已違反
    道路交通管理處罰條例第54條第1 款、道路交通安全規則第
    104 條第1 項第2 款之規定。至於遮斷器於事發當時係異議
    人通過平交道前放下，抑或於通過後始放下，並非上開規定
    之要件，異議人認平交道設有遮斷器者，即應以遮斷器已否
    放下為有無違規闖越平交道之認定，尚有誤會。異議人通過
    設有警鈴及閃光號誌之平交道，而當時警鈴已響，閃光號誌
    且已顯示9 秒6時 ，即應俟火車通過，否則即屬違反上開規
    定，並不因通過時遮斷器有無完全放下而影響違規之認定。
    綜上，原處分機關依道路交通管理處罰條例第54條第1 款及
    第63條第1 項規定處異議人罰鍰1 萬元，並記違規點數3 點
    ，並無違誤。本件異議為無理由，應予駁回。
五、據上論斷，應依道路交通案件處理辦法第19條，裁定如主文
    。
中    華    民    國    98    年    4     月    6     日
                    交通法庭    法  官  莊珮君
以上正本證明與原本無異。
如不服本裁定應於送達後5日內向本院提出抗告狀。
中    華    民    國    98    年    4     月    6     日
                                書記官  秦富潔


司法院資訊處製作；財團法人民間司法改革基金會備份。
